臺灣彰化地方法院民事裁定　96年度再字第1號
再審原告　　乙○○
再審被告　　元誠國際資產管理股份有限公司
法定代理人　甲○○
上列當事人間請求再審之訴事件，再審原告對於本院民國92年3
月6日92年度促字第6539號支付命令提起再審之訴，本院裁定如
下：
    主  文
再審之訴駁回。
再審訴訟費用新台幣壹仟元由再審原告負擔。
    理  由
壹、按再審之訴，應於30日之不變期間內提起。前項期間，自判
    決確定時起算，判決於送達前確定者，自送達時起算；其再
    審之理由發生或知悉在後者，均自知悉時起算。但自判決確
    定後已逾5年者，不得提起，民事訴訟法第500條第1、2項分
    別定有明文。
貳、再審原告主張：再審原告日前獲知薪資為再審被告所查封，
    再審原告莫名所以，直到民國95年10月4日向鈞院聲請閱卷
    ，始知曉再審被告以鈞院92年度促字第6539號支付命令及確
    定證明書為執行名義，查封再審原告之薪資。惟上開支付命
    令僅寄存於警局，並未合法送達，而依民事訴訟法第515條
    、第509條規定，支付命令如未能合法送達，亦不得向法院
    聲請公示送達，債權人僅能以起訴方式聲請送達，苟支付命
    令得以寄存派出所即為合法送達，則民事訴訟法第515條「
    不能送達於債務人者，其命令失其效力」之規定，豈非形同
    具文，實務上亦未有將支付命令寄存警察機關，而認為符合
    合法送達，並核發確定證明之情形。其次，依民事訴訟法第
    138條第1項規定，及最高法院64年台抗字第481號判例「民
    事訴訟法第138條所規定之寄存送達，限於不能依同法第136
    條及第137條規定行送達者，始得為之，設其送達之處所，
    雖原為應受送達人之住居所、事務所或營業所而實際上已變
    更者，該原住居所、事務所或營業所，即非應為送達之處所
    ，自不得於該原處所為寄存送達。又依第138條之規定為寄
    存送達，除須將應送達之文書寄存送達地之自治或警察機關
    外，並須製作送達通知書，記明寄存文書之處所，黏貼於應
    受送達人住居所、事務所或營業所門首，俾應受送達人知悉
    寄存之事實，前往領取，二者缺一均不能謂為合法之送達。
    」意旨，再審原告請求調查本件寄存送達是否已踐行民事訴
    訟法第136條、第137條之送達程序，蓋再審原告閱卷之卷宗
    中，並無上述二步驟之踐行程序。再者，司法行政部民事法
    律問題彙編第692號解釋文認為，民事訴訟法第138條之立法
    意旨，必須依同法第136條、第137條之規定無法送達者為限
    ，茲應受送達人住居既遷移，雖未報遷戶口，惟其住居所顯
    已變更，與暫離住居所，不久仍返原處所之情形不同，自不
    得寄存送達，應為公示送達。申言之，若不論當事人是否收
    到法院通知書，而以寄存警察機關為已足，則法律即無所謂
    不能送達之情形，更不需所謂公示送達等規定，況92年間，
    再審原告於桃園市○○路80號佳珍快餐店工作，住所在桃園
    市○○○街250號7樓，而戶籍地無任何人居住，再審原告完
    全無提出異議之機會。末再審被告請求再審原告給付新臺幣
    （下同）74,199元之簽帳卡債務，然該帳務發生時期為90年
    11月15日，而再審原告自90年10月19日起至91 年11月14日
    止，皆於中國大陸上班，是再審原告不可能於該時間簽下系
    爭簽帳卡帳款，再審原告並非系爭帳款之債務人。綜上，該
    支付命令確定證明之核發，顯有民事訴訟法第496條第1項第
    1款「適用法規顯有錯誤」得提起再審之理由等語，並提出
    本院92年度促字第6539號支付命令及確定證明書影本、臺灣
    桃園地方法院執行命令影本、本院交付郵政機關送達證書影
    本、入出國日期證明書影本各一件為證。
參、經查，依據本院調閱之本院92年度促字第6539號支付命令卷
    宗，上開支付命令係於92年4月間確定，而再審原告雖主張
    其當時居住在桃園巿，並未居住在彰化縣之戶籍地，無法提
    出異議，然再審原告既已於95年8月30日聲請閱覽該支付命
    令卷宗，則縱使再審原告於閱卷後時即95年8月30日起始知
    悉再審理由，惟再審原告若欲提起再審之訴，應自95年8 月
    30日起算30日內提起，而再審原告遲至96年4月10日始提出
    再審之訴，顯與逾越上開30日之法定期間，從而，本件再審
    之聲請既已逾期而不合法，自應予以駁回。
肆、依民事訴訟法第502條第1項、第95條、第78條裁定如主文。
中　　華　　民　　國　　96　　年　　5 　　月　　7 　　日
                  民事第二庭    法　官　詹秀錦
以上正本係照原本作成。
如對本裁定抗告，須於裁定送達後10日內向本院提出抗告狀。
中　　華　　民　　國　　96　　年　　5 　　月　　7 　　日
                      　　　    書記官　陳秀香
